臺灣臺南地方法院刑事判決　　　　　　 100年度訴字第1489號
公　訴　人　臺灣臺南地方法院檢察署檢察官
被　　　告　洪志明
上列被告因違反毒品危害防制條例案件，經檢察官提起公訴（10
0 年度毒偵字第2043號），被告於準備程序中就被訴事實為有罪
之陳述，經本院合議庭裁定改由受命法官獨任進行簡式審判程序
，判決如下：
    主  文
洪志明施用第一級毒品，累犯，處有期徒刑捌月。
    事  實
一、洪志明(一)前曾因施用毒品案件，經本院以94年度毒聲字第16
    1 號裁定送觀察、勒戒後，認有繼續施用毒品之傾向，再經
    本院以94年度毒聲字第420 號裁定令入戒治處所強制戒治，
    於民國95年5 月9 日執行完畢釋放出所。復於強制戒治執行
    完畢釋放後5 年內，分別再因施用毒品，經本院分別以100
    年度訴字第711 號判決判處有期徒刑7 月確定、100 年度訴
    字第457 號判決判處有期徒刑8 月確定；(二)另因竊盜案件，
    經本院以94年度易字第735 號判決判處有期徒刑1 年10月確
    定，及因頂替案件，經本院以95年度易字第26號判決判處有
    期徒刑5 月，嗣經減刑為有期徒刑2 月15日確定，上開二罪
    經本院以96年度聲減字第1645號裁定應執行有期徒刑1 年11
    月15日，於96年11月19日假釋付保護管束出監，於97年3 月
    10日假釋期滿未經撤銷假釋，而執行完畢。
二、詎洪志明猶不知警惕及戒除毒癮，知悉海洛因係毒品危害防
    制條例第2 條第2 項第1 款所定之第一級毒品，不得非法施
    用、持有，仍基於施用第一級毒品海洛因之犯意，於100 年
    8 月8 日下午2 時許，在臺南市○○區○○街40巷3 號住處
    內，以海洛因粉末加水稀釋後，用針筒注射之方式，施用第
    一級毒品海洛因1 次。嗣於100 年8 月10日為警調查另案通
    知其到場，於警察未發覺其前述施用海洛因犯行前，即向警
    察自首上開犯行而接受裁判，並經其同意採尿送驗，檢驗結
    果確呈海洛因代謝所產生之嗎啡陽性反應。
三、案經臺南市政府警察局麻豆分局報告臺灣臺南地方法院檢察
    署檢察官偵查起訴。
    理  由
一、本件被告洪志明所犯為死刑、無期徒刑、最輕本刑3 年以上
    有期徒刑以外之罪，亦非屬高等法院管轄之第一審案件，其
    於準備程序進行中，先就被訴事實為有罪之陳述，經告知簡
    式審判程序之旨，並聽取檢察官、被告之意見後，本院合議
    庭依刑事訴訟法第273 條之1 第1 項裁定進行簡式審判程序
    ，是本案之證據調查，依同法第273 條之2 規定，不受同法
    第159 條第1 項、第161 條之2 、第161 條之3 、第163 條
    之1 ，及第164 條至第170 條所規定證據能力認定及調查方
    式之限制，合先敘明。
二、毒品危害防制條例第20條、第23條將施用毒品之刑事處遇程
    序，區分為「初犯」及「5 年內再犯」、「5 年後再犯」，
    依其立法理由，認「初犯」經觀察、勒戒或強制戒治後，應
    為不起訴處分；經觀察、勒戒或強制戒治執行完畢釋放後，
    「5 年內再犯」者，因其再犯率甚高，原實施之觀察、勒戒
    及強制戒治既已無法收其實效，爰依法追訴；至經觀察、勒
    戒或強制戒治執行完畢釋放後，「5 年後再犯」者，前所實
    施之觀察、勒戒或強制戒治已足以遮斷其施用毒品之毒癮，
    為期自新及協助其斷除毒癮，仍適用與「初犯」相同之規定
    ，先經觀察、勒戒或強制戒治之程序。是依上開規定，僅限
    於「初犯」及「5 年後再犯」2 種施用毒品之情形，始應先
    經觀察、勒戒或強制戒治程序；倘被告於5 年內已再犯施用
    毒品罪，經依法追訴處罰，縱其第3 次（或第3 次以上）再
    度施用毒品之時間，在初犯經觀察、勒戒或強制戒治執行完
    畢釋放5 年以後，已不合於「5 年後再犯」之規定，且因已
    於「5 年內再犯」，顯見其再犯率甚高，原實施觀察、勒戒
    或強制戒治已無法收其實效，即應依該條例第10條處罰（最
    高法院95年度第7 次刑事庭會議決議及97年度第5 次刑事庭
    會議決議意旨參照）。本件被告曾受如事實欄所述之觀察、
    勒戒及強制戒治處分，並於上開處分執行完畢5 年內，再犯
    施用毒品案件，分別經本院以100 年度訴字第711 號判決判
    處有期徒刑7 月、100 年度訴字第457 號判決判處有期徒刑
    8 月確定等情，有臺灣高等法院被告前案紀錄表在卷可稽，
    則被告前既曾因施用毒品案件，經上開處分執行完畢釋放後
    之5 年內，再犯施用毒品罪，經依法追訴處罰，復於事實欄
    所述之時點更犯施用毒品罪，即非屬毒品危害防制條例第20
    條第3 項所規定之「5 年後再犯」之情形，揆諸上開最高法
    院決議意旨，縱其本次所犯施用毒品案件距上開處分執行完
    畢已逾5 年，仍應由本院依法論罪科刑。
三、上開犯罪事實，業據被告於偵查、本院準備程序及審理中均
    坦承不諱（見偵卷第13頁、本院卷第15頁反面、第18頁反面
    ），且被告於100 年8 月10日經採尿送驗結果，確呈海洛因
    進入人體代謝分解後之嗎啡陽性反應，有臺南縣警察局麻豆
    分局毒品犯罪嫌疑人尿液採驗作業管制紀錄清冊1 份（見警
    卷第12頁）、臺灣檢驗科技股份有限公司100 年8 月31日出
    具之濫用藥物檢驗報告1 張在卷可佐（見警卷第11頁），堪
    認被告上開任意性之自白，確均與事實相符。是本件事證明
    確，被告犯行洵堪認定，應予依法論科。
四、海洛因依其成癮性、濫用性及對社會危害性之程度，已列為
    毒品危害防制條例第2 條第2 項第1 款所規定之第一級毒品
    ，禁止非法持有及施用；是核被告上開所為，係犯毒品危害
    防制條例第10條第1 項之施用第一級毒品罪。被告施用海洛
    因前持有海洛因之低度行為，為施用之高度行為所吸收，不
    另論罪。被告曾於97年3 月10日保護管束期滿，假釋未經撤
    銷，而認刑之執行完畢，有臺灣高等法院被告前案紀錄表可
    稽，其於前開有期徒刑執行完畢後5 年內，故意再犯本件有
    期徒刑以上之罪，為累犯，應依刑法第47條第1 項規定加重
    其刑。又被告為本件施用毒品犯行後，在犯行未被有偵查權
    之公務員或機關發覺前，向臺南市政府警察局麻豆分局警員
    自首坦承犯行，進而接受裁判，有被告之警訊筆錄載明可稽
    （見警卷第6 頁），被告行為合乎自首之要件，爰依刑法第
    62條前段之規定減輕其刑，並先加後減之。爰審酌被告前因
    施用毒品案件，經觀察、勒戒之治療程序後，猶不思戒絕革
    除惡習，仍一再施用毒品，顯然其意志力甚為薄弱，迄未能
    戒除毒癮，惟兼衡被告施用毒品犯行，在性質上乃屬對自我
    身心健康之自戕行為，尚未嚴重破壞社會秩序、侵害他人權
    益，及犯後坦承犯行，尚有悔意等一切情狀，認公訴人具體
    求處有期徒刑8 月應屬適當，爰量處有期徒刑8 月，以示懲
    儆。又被告施用海洛因所用之針筒1 支，被告稱已經丟棄（
    見本院卷第19頁），針筒應屬易破裂之物，既經丟棄，衡情
    應已滅失，自無庸為沒收之諭知。
據上論斷，應依刑事訴訟法第273 條之1 第1 項、第299 條第1
項前段，毒品危害防制條例第10條第1 項，刑法第11條前段、第
47條第1 項、第62條前段，判決如主文。
本案經檢察官林怡君到庭執行職務
中    華    民    國  100     年    11    月    25    日
                  刑事第八庭    法  官  羅郁棣
以上正本證明與原本無異。
如不服本判決應於收受本判決後10日內向本院提出上訴書狀，並
應敘述具體理由。其未敘述上訴理由者，應於上訴期間屆滿後20
日內向本院補提理由書狀（均須按他造當事人之人數附繕本）「
切勿逕送上級法院」。
                                書記官  廖明瑜
中    華    民    國  100     年    11    月    25    日
附錄所犯法條：
毒品危害防制條例第10條
施用第一級毒品者，處 6 月以上 5 年以下有期徒刑。
施用第二級毒品者，處 3 年以下有期徒刑。